臺灣新竹地方法院刑事判決　　　　　　　 92年度訴第421號
　　公　訴　人　臺灣新竹地方法院檢察署檢察官
　　被　　　告　戊○○　男　3.
　　　　　　　　　　　　　6號.
　　　　　　　　乙○○
　　共　　　同
　　選任辯護人　洪大明律師
上列被告等因偽造文書等案件，經檢察官提起公訴（89年度偵字
第2527號、90年度偵字第1623號），及移送併案審理（92年度偵
續字第83號），本院判決如下：
    主  文
戊○○連續意圖為自己不法之所有，而侵占對於業務上所持有之
物，累犯，處有期徒刑陸月，如易科罰金，以佰元折算壹日；
又連續為他人處理事務，意圖為第三人不法之利益，而為違背其
任務之行為，致生損害於本人之利益，未遂，累犯，處有期徒刑
肆月，如易科罰金，以佰元折算壹日。應執行有期徒刑玖月，
如易科罰金，以佰元折算壹日。
乙○○無罪。
    事  實
一、戊○○前於民國83年間因詐欺案件，經臺灣桃園地方法院以
    83年度易字第3807號判處有期徒刑6月，嗣經臺灣高等法院
    於83年11月30日駁回上訴確定，並於84年8月26日縮刑期滿
    執行完畢。
二、戊○○自85年5月17日起到89年3月17日止，任職漢濤華生股
    份有限公司（以下簡稱漢濤公司）之新竹區經理，因與漢濤
    公司間存有財務糾紛，竟基於業務侵占、行使偽造私文書之
    概括犯意，連續自87年12月31日起至88年11月8日止，未經
    漢濤公司之同意，在新竹市區委由不知情之某印刷廠，印製
    與漢濤公司總公司電話號碼不同、標示不同之送貨單（按漢
    濤公司總公司之真正送貨單上電話號碼為00-00000000，甲○○○○○下方標示「瓶裝水」；而戊○○印製之偽造送貨單上
    電話號碼則為00-0000000、0000-000000、0000000000，甲○○○○○下方標示「新竹」），嗣在漢濤公司設於新竹市○○
    路○段576巷21弄6號之新竹區分公司內，依照客戶之訂貨狀
    況，填載客戶資料、送貨數量而偽造完成具有私文書性質之
    單中，放置在不知情之送貨司機抽屜內，供送貨司機每日依
    照所有送貨單上之記載，載送漢濤公司所有之瓶裝水予各該
    客戶，並由不知情之送貨司機將其中1聯偽造之送貨單交付
    予客戶收執而行使之，待送貨司機將所有送貨單之另2聯帶
    回公司後，或自行、或交付予不知情之乙○○、辛○○將送
    貨資料輸入電腦存檔，以便統計、結算貨款，且將所收貨款
    交予不知情之乙○○、辛○○、或交予戊○○，如遇戊○○
    所偽造之送貨單致無法輸入電腦存檔，則統一交由戊○○處
    理，戊○○遂將偽造之送貨單款項侵吞入己，包含客戶之預
    付款1,375,750元、零售貨款222,104元、押金款91,250 元
    ，共計1,689,104元，致生損害於漢濤公司。
三、被告戊○○另基於洩漏工商秘密之犯意及意圖為第三人不法
    利益之概括背信犯意，其先於88年12月6日，在新竹市○○
    路○段459巷6弄11號，設立宇豹包裝飲用水實業有限公司（
    以下簡稱宇豹公司），經營與漢濤公司營業項目相同之桶裝
    水販賣等業務，並利用其不知情妹妹己○○掛名為宇豹公司
    之負責人以掩人耳目，而戊○○明知受雇於漢濤公司擔任新
    竹區經理期間，係為漢濤公司處理事務之人，且依其於85
    年5月17日所簽訂之聘僱契約第七條之規定，對於職務上所
    獲知之公司產銷機密，應盡保守維護之責，竟仍違背其任務
    ，將所保管之漢濤公司訂貨單電腦程式及客戶資料等工商秘
    密，無故洩漏予宇豹公司使用，惟未致生漢濤公司之損害。
四、戊○○承前背信之概括犯意，意圖為其實際經營之宇豹公司
    取得漢濤公司所生產之瓶裝水或桶裝水為貨源，以穩固宇豹
    公司之客戶、業績等不法利益，其明知受雇於漢濤公司擔任
    新竹區經理期間，係為漢濤公司處理事務之人，竟於88年12
    月1日，在漢濤公司設於新竹市○○路○段576巷21弄6號之新
    竹區分公司內，未經漢濤公司台北總公司之同意，且利用不
    知情之庚○○擔任宇豹公司簽約代表人，由戊○○以漢濤公
    司新竹區經理之身分，代理漢濤公司新竹廠與宇豹公司簽訂
    「委託加工合約書」。復由戊○○於89年2月1日，違背其擔
    任漢濤公司新竹區經理之任務，將瀚濤公司飲用水貼上「大
    禹治水包裝飲用水」、「福禧包裝飲用水」之標籤，送由新
    竹市衛生局檢驗合格後登載在宇豹公司之廣告型錄上銷售，
    惟未致生漢濤公司之損害。
五、案經漢濤公司訴由新竹市警察局第二分局報請臺灣新竹地方
    法院檢察署檢察官偵查起訴及移送併案審理。
    理  由
甲、證據能力之爭執
一、辯護人認證人丁○○於90年5月3日偵訊中所為之證述及證人
    庚○○於91年11月28日偵訊中所為之證述，均未經合法具結
    ，依據刑事訴訟法第158之3條之規定，上開2證人之證言不
    得做為證據一節，經查：
    （一）觀諸臺灣新竹地方法院檢察署（下稱新竹地檢署）89
          年度偵字第2527號偵查卷附證人丁○○於90年5月3日
          偵訊筆錄；及本院依職權調閱新竹地檢署90年度偵續
          字第83號第3宗偵查卷附證人庚○○於91年11月28 日
          偵訊筆錄，查知證人丁○○、庚○○於上開偵訊中確
          實未經具結，再遍查全卷亦無結文附卷，是以上開2
          正人於上開偵訊中，未經合法具結，核屬真實。
    （二）按證人、鑑定人依法應具結而未具結者，其證言或鑑
          定意見，不得作為證據，刑事訴訟法第158條之3固定
          有明文，惟查，該規定係於92年9月1日所增列之規定
          ，而上開證人丁○○、庚○○係於上揭規定增列前即
          分別於90年5月3日、91年11月28日以證人身分前往新
          竹地檢署應訊所為之證言，雖未經合法具結，斯時並
          無刑事訴訟法第158條之3相關規定，上開2證人所為
          之證言在斯時已具有證據能力，自不得因事後於92年
          9月1日所增列之刑事訴訟法第158條之3規定，逕自推
          翻上開2證人所為證言之證據能力。
    （三）綜上，本院認定證人丁○○於90年5月3日偵訊中所為
          之證言及證人庚○○於91年11月28日偵訊中所為之證
          言，均具有證據能力。至於上開2證人未經合法具結
          所為之證言，是否堪足採信，核屬本院判斷證人所為
          證言之證明力與否，併此敘明。
乙、程序部分
一、起訴書原起訴本案事實二、三部分，並記載起訴法條為：被
    告戊○○、乙○○就事實二部分，應論以共犯刑法第336條
    第2項之業務侵占罪嫌、刑法第216、210條之行使偽造私文
    書罪嫌。另被告戊○○就事實三部分，應論以刑法第317條
    之洩漏工商秘密罪嫌。
二、嗣經公訴人於93年3月24日提出補充理由書，補充本案事實
    四為起訴之犯罪事實，並更正起訴法條為：被告戊○○、乙○○就事實二部分，應論以共犯刑法第336條第2項之業務侵
    占罪嫌、刑法第216、215條之行使業務上登載不實文書罪嫌
    ；被告戊○○另犯刑法第216、210條之行使偽造私文書罪嫌
    。而被告戊○○就事實三部分，應論以刑法第317條之洩漏
    工商秘密罪嫌。
三、再經公訴人於94年1月27日準備程序中及94年3月2日審判程
    序中，以本案事實二、三、四為起訴之犯罪事實，並更正起
    訴法條為：被告戊○○、乙○○就事實二部分，應論以共犯
    刑法第336條第2項之業務侵占罪嫌、刑法第216、210條之行
    使偽造私文書罪嫌、刑法第216、215條之行使業務上登載不
    實文書罪嫌。被告戊○○就事實三之洩漏商業機密部分，另
    論刑法第317條之洩漏工商秘密罪嫌，並與案外人己○○論
    以共犯刑法第342條第1項之背信罪嫌。被告戊○○就事實四
    部分，與案外人己○○共犯刑法第342條第1項之背信罪嫌。
四、本院就公訴人於審判程序中所補充、更正後之犯罪事實、起
    訴法條為審酌範圍，先予敘明。
丙、被告戊○○部分：
一、訊據被告戊○○對於事實二、三所載之犯罪事實，於本院準
    備程序、審判程序中均供承不諱，惟矢口否認事實四所載之
    犯罪事實，辯稱：伊身為告訴人漢濤公司新竹區經理，自有
    與宇豹公司簽署委託加工合約書、出售飲用水予宇豹公司之
    權限，且伊以合理價格出售飲用水予宇豹公司，並未造成告
    訴人公司之損害云云。經查：
（一）被告為事實二、三、四所載行為，業據告訴人漢濤公司之
      代理人壬○○於警詢、偵查中（見偵字第2527號偵查卷第
      12至14、43、44、60、61、66至68、94、112至116頁），
      告訴代理人丙○○於偵訊中（見偵字第2527號偵查卷第92
      至95、113、114、163頁）指訴歷歷，並經證人李明雄於
      偵訊中、證人丁○○於本院進行交互詰問中證述：依據抽
      屜內2種不同版本之送貨單，送貨予客戶，所收貨款交付
      予被告戊○○或會計辛○○等語（見偵字第2527號偵查卷
      第66、67頁、本院94年3月2日審判筆錄第18至28頁），及
      證人辛○○於本院交互詰問中證述：送貨單是由被告戊○○製作、列印，伊看過2種版本之送貨單，其中1種（按係
      被告偽造之版本）因代號問題致無法鍵入電腦，即交予被
      告處理；有時伊不在公司時候，送貨司機會將貨款交予被
      告等語（見本院卷同上審判筆錄第5至8、15頁）在卷足參
      ，且有贓證物品認領保管收據、告訴人公司於86年7月16
      日向經濟部中央標準局申請之商標名稱「HI-Q WASON」之
      中華民國商標註冊證、告訴人公司之經濟部公司執照及營
      利事業登記證、被告戊○○與告訴人公司於85年5月17日
      簽訂之聘僱契約書、瀚濤華生股份有限公司特別啟事、名
      為「曾韋豪」之名片、送貨單2紙、委託加工合約書、報
      價單、新竹市衛生局於89年2月14日出具之八九衛七字第
      001468號函、瀚濤公司五加侖包裝飲用水員工採購優惠特
      別約定書及套裝優惠專案客戶名單、「大禹治水福禧」名
      片正本、新竹市衛生局飲食品檢驗成績書於89年2月8日所
      出具之飲食品檢驗成績書、臺灣省新竹市政府於89年2月1
      日出具之規費收入收據聯、告訴人公司之真正送貨單與被
      告偽造之送貨單2種不同版本之比較、中華電信新竹營運
      處竹北服務中心於90年5月11日所出具之新北密（九○）
      字第001號函附之室內電話業務、裝機申請書等件（見偵
      字第2527號偵查卷第21至35、89、169、170、173至181頁
      ）；及宇豹公司之公司執照、營利事業登記證及公司基本
      資料查詢、宇豹公司廣告型錄、告訴人公司之經濟部工廠
      登記證、房屋租賃契約書、宇豹包裝飲用水之送貨單、告
      訴人客戶基本資料、日報表等件（見偵續字第83號第1宗
      偵查卷第13至14-1、17、18、20、21、30、34、41、42至
      96、98至397頁）；及統一發票、告訴人公司新竹區分公
      司向總公司回報之每日收入支出報表（見偵續字第83號第
      2宗偵查卷第44、45至270頁）；及新竹市衛生局於90年12
      月13日所出具之 (九十)衛七字第019170號函附之89年2月
      間申請檢驗「大禹治水包裝飲用水」、「福禧包裝飲用水
      」之相關檢驗成績書、委託申請書等件（見偵續字第83號
      第3宗偵查卷第66至71頁）附卷可稽，復有告訴人公司員
      工資料26張、股東名冊18張、買賣合約書28張、水質檢驗
      書4份、偽造加工合約書5張、告訴人公司公司資料65張、
      告訴人公司廣告貼紙5張、告訴人公司收據簽單18份、客
      戶基本資料（扣押物品清單見偵字第2527號偵查卷第2頁
      ）扣案可資佐證，是告訴人公司上開指訴內容，堪足採信
      。
（二）至被告否認事實四所載犯行部分，經查，被告擔任告訴人
      新竹區經理職務，縱認被告有代理告訴人公司簽定合約權
      限屬實，此乃被告與宇豹公司間簽立上開委託加工合約書
      後，關乎被告另涉犯偽造文書罪嫌與否，至於被告既然身
      為告訴人新竹區經理，竟利用其得以簽立合約之權限，以
      委託加工合約書為掩護，將告訴人公司生產之飲用水貼上
      「大禹治水包裝飲用水」、「福禧包裝飲用水」之標籤，
      上銷售，以圖穩固被告所實際經營之宇豹公司之客戶、業
      績等不法利益，足認被告確有違背其擔任告訴人公司新竹
      區經理之任務，業已該當於刑法背信罪之構成要件，至於
      告訴人公司有無因此受到損害，乃係被告之背信犯行既遂
      或未遂之認定，不能以告訴人公司未生損害結果，卸免被
      告應負擔之背信罪責，並此敘明。
（三）綜上所述，本案事證已臻明確，被告為事實二、三、四所
      載犯行，均堪予認定，自應依法予以論罪科刑。
二、論罪科刑：
（一）被告戊○○為事實二所載行為，係犯刑法第336條第2項之
      業務侵占罪、刑法第216、210條之行使偽造私文書罪；其
      為事實三所載行為，係犯刑法第317條之洩漏工商秘密罪
      、刑法第342條第2項、第1項之背信未遂罪嫌；其為事實
      四所載行為，係犯刑法第342條第2項、第1項之背信未遂
      罪。被告偽造具有私文書性質之送貨單，復持以行使，其
      偽造私文書之低度行為為行使私文書之高度行為吸收，不
      另論罪。被告已著手於事實三、四所載背信之犯罪行為之
      實行，惟未致生告訴人公司之損害，為未遂犯，應依刑法
      第26條前段之規定，減輕其刑，且公訴人認應論以刑法第
      342條第1項之背信既遂罪，尚有未洽，應予更正。
（二）被告先後多次業務侵占、行使偽造私文書、背信未遂行為
      ，各時間緊接、手法雷同，所犯之罪名及基本犯罪構成要
      件各相同，顯係基於概括犯意反覆為之，皆為連續犯，均
      應依刑法第56條之規定，各論以連續業務侵占罪、連續行
      使偽造私文書罪、連續背信未遂罪，並分別加重其刑。
（三）被告利用不知情之印刷廠、送貨司機、乙○○、辛○○為
      事實二所載犯行；利用不知情之庚○○為事實四所載犯行
      ；利用己○○為事實三、四所載犯行，均為間接正犯。
（四）被告所犯之連續業務侵占罪與連續行使偽造私文書間；所
      犯連續背信未遂罪與洩漏工商秘密罪間，各有方法目的之
      牽連關係，皆為牽連犯，應依刑法第55條之規定，分別從
      一重之連續業務侵占罪、連續背信未遂罪處斷。
（五）被告前於83年間因詐欺案件，經臺灣桃園地方法院以83年
      度易字第3807號判處有期徒刑6月，嗣經臺灣高等法院於8
      3年11月30日駁回上訴確定，並於84年8月26日縮刑期滿執
      行完畢等情，有臺灣高等法院前案紀錄表、臺灣新竹地方
      法院檢察署刑案資料查註紀錄表附卷可佐，被告前受有期
      徒刑之執行完畢後，其於5年以內再犯本件有期徒刑以上
      之2罪，均為累犯，應依刑法第47條之規定，遞加重其刑
      。
（六）就連續背信未遂罪部分有上開刑之遞加重事由及刑之減輕
      事由，依法先遞加重其刑後減輕其刑。
（七）被告所犯之連續業務侵占罪、連續背信未遂罪，犯意各別
      ，行為互殊，且犯罪構成要件不同，應予分論併罰。
（八）爰審酌被告擔任告訴人公司新竹區分公司經理，違背對於
      告訴人公司之忠誠度，以偽造送貨單之方式，侵占告訴人
      公司客戶之預付款1,375,750元、零售貨款222,104元、押
      金款91,250元，共計1,689,104元，且其在外成立宇豹公
      司，經營與告訴人公司相同營業項目，為扶植宇豹公司壯
      大，不惜將告訴人公司之訂貨單電腦程式及客戶資料等工
      商秘密洩漏予宇豹公司使用，並利用其職務權限，將告訴
      人公司之飲用水貼上「大禹治水包裝飲用水」、「福禧包
      裝飲用水」之標籤，送驗後供予宇豹公司銷售，鞏固宇豹
      公司之貨源，固有惡性。惟審及本案之犯罪型態偏屬財產
      性犯罪，雖被告侵占之款項為1,689,104元，事後與告訴
      人公司以高額之2,000,000元達成民事和解，並已全額清
      償，有和解書1份、銀行支票在卷足憑，足認被告已有悔
      悟之意；又告訴人公司提出陳報狀敘明不再追究刑責，願
      意給予被告自新機會，有刑事陳報狀1份在卷可佐；且被
      告與乙○○已於94年1月13日與簽立離婚協議書，被告尚
      有患病老母及12歲之子待扶養，情堪憫恕，本院認業務侵
      占罪部分，縱量處最低刑度，仍嫌過重，爰依刑法第59條
      之規定，就連續業務侵占部分，減輕其刑並先加後減之，
      再審酌被告犯後坦承部分犯行等一切情狀，量處如主文所
      示之刑、諭知易科罰金之折算標準，併定其應執行之刑、
      諭知易科罰金之折算標準。
三、公訴人另認被告戊○○涉犯刑法第216、215條之行使業務上
    登載不實文書罪嫌一節，經查：
（一）按刑法第二百十五條所謂業務上作成之文書，係指從事業
      務之人，本於業務上作成之文書者而言（最高法院47年台
      上字第515號判例參照）。次按刑法第二百十五條業務上
      文書登載不實罪之成立，以從事業務之人，明知為不實之
      事項，而登載於其業務上作成之文書，足以生損害於公眾
      或他人者，為其構成之要件。而此所稱之「業務上作成之
      文書」，係指從事業務之人本於其業務上之行為關係所製
      作之文書而言；倘非本於其業務上之行為關係所作成之文
      書，即非此所謂之「業務上作成之文書」（最高法院90年
      度台上字第5072號判決參照）。
（二）查證人辛○○於本院交互詰問中證述：工作範圍包括每日
      結帳報表製作、盤點表等公司內部報表之製作，兼辦簡單
      會計工作；伊所製作之報表為偵續字第83號偵查卷第2卷
      第45頁以下之每日收入支出報表，該報表由伊或乙○○列
      印出來之後，拿去寄送給總公司，被告戊○○不會參與寄
      報表至總公司之工作，且伊所製作之上開報表並不包含無
      法鍵入電腦而交予被告處理之送貨單部分等語（見本院卷
      同上審判筆錄第5、9、15、16頁），可見告訴人公司新竹
      區分公司之每日收入支出報表製作權人為擔任助理兼會計
      職務之辛○○或乙○○，而被告係擔任新竹區之經理職務
      ，已如前述，該每日收入支出報表並非屬於被告戊○○本
      於其業務上之行為關係所作成之文書，且被告亦未將偽造
      表內，徵諸上揭裁判說明，自難認被告戊○○涉犯刑法第
      216、215條之行使業務上登載不實文書罪責。
（三）再查，公訴人認被告所涉犯之刑法第216、215條之行使業
      務上登載不實文書罪嫌，與本院前開認定之刑法第336條
      第2項之業務侵占罪嫌、刑法第216、210條之行使偽造私
      文書罪嫌間，具有牽連犯之裁判上一罪關係，是本院就被
      告被訴刑法第216、215條之行使業務上登載不實文書罪嫌
      部分，不另為無罪諭知。
四、至公訴人認己○○與被告戊○○共同為事實三、四所載之行
    為，因認被告戊○○與己○○共犯刑法第342條第2項、第1
    項之背信未遂罪嫌，經查：
（一）證人己○○於本院交互詰問中證稱：伊無投資宇豹公司，
      因哥哥戊○○要成立宇豹公司，伊答應掛名當負責人，伊
      實際上是在雲林從事美容師助理之工作，從未至宇豹公司
      上班，宇豹公司之大小印章均非由伊用印，並未見過宇豹
      公司與告訴人公司所簽立之委託加工合約書，從頭至尾都
      沒有參與宇豹公司的營運，哥哥戊○○並無交付告訴人公
      司客戶及簽單電腦程式資料予伊，伊未將告訴人公司包裝
      水貼上另一個標籤，代表宇豹公司送去新竹市衛生局檢驗
      ；伊於偵訊中向檢察官承認為宇豹公司實際負責人，係因
      不明瞭事情之複雜程度，而依照哥哥戊○○在偵訊前之指
      示而為回答，伊並不知道偵訊中所為之回答造成不利自己
      之證據等語（見本院卷同上審判筆錄第37至45頁），核與
      被告戊○○於本院供承：為了避免禁止競業條款，所以才
      請遠在雲林之不知情妹妹己○○當宇豹公司負責人，伊確
      實在偵訊前指示該如何回答檢察官之偵訊，伊才是宇豹公
      司之實際負責人等語相符（見本院卷同上審判筆錄第45
      頁）。
（二）另參以證人丁○○於本院詰問中證稱：宇豹公司之老闆為
      曾韋豪即戊○○等語（見本院卷同上審判筆錄第23頁），
      而證人丁○○現在仍任職在告訴人公司中，並未被挖角至
      宇豹公司上班，其所為證詞，不會特意偏頗宇豹公司或被
      告戊○○、己○○，應足採信。足認證人庚○○於本院交
      互詰問中證稱：是曾韋豪（即被告戊○○）邀伊入股宇豹
      公司，入股當時並不認識己○○，從未在宇豹公司看到己○○，亦未在股東會議中看到己○○，宇豹公司之實際經
      營者為戊○○；伊在偵訊中證稱「實際負責人是曾淇珮」
      ，係因己○○是宇豹公司登記負責人等語（見本院卷同上
      審判筆錄第29至36頁），較足採信。
（三）本院綜合上開證人之證言及被告供承，可認被告戊○○為
      宇豹公司之實際負責人，而己○○僅係掛名負責人，公訴
      人以己○○、庚○○於偵訊中之證詞，逕認己○○為宇豹
      公司實際負責人，自難採信，況公訴人以己○○為宇豹公
      司之負責人，逕認己○○為事實三、四所載背信犯行之共
      犯，亦屬擅斷。此外，復查無其他積極證據足認己○○與
      被告戊○○就事實三、四所載背信犯行，具有何犯意聯絡
      、行為分擔之事證，本院自不得認定己○○為共犯關係，
      附此敘明。
丁、被告乙○○部分
一、本件公訴意旨略以：被告乙○○與被告戊○○基於業務侵占
    、行使偽造私文書、行使業務上登載不實文書之概括犯意聯
    絡，2人共同為事實二所載之犯行，嗣由被告戊○○與乙○○共同將偽造之送貨單款項侵吞入己，包含客戶之預付款1,
    37 5,750元、零售貨款222,104元、押金款91,250元，共計
    1,68 9,104元，致生損害於漢濤公司，因認被告乙○○與被
    告戊○○共犯刑法第336條第2項之業務侵占罪嫌、刑法第21
    6、210條之行使偽造私文書罪嫌、刑法第216、215條之行使
    業務上登載不實文書罪嫌等語。
二、按犯罪事實應依證據認定之，無證據不得推定其犯罪事實；
    又不能證明被告犯罪者，應諭知無罪之判決，刑事訴訟法第
    154條、第301條第1項分別定有明文。又事實之認定，應憑
    證據，如未能發現相當證據，或證據不足以證明，自不能以
    推測或擬制之方法，為裁判基礎（最高法院40年臺上字第86
    號判例參照）；認定不利於被告之事實，須依積極證據，苟
    積極證據不足為不利於被告之事實認定時，即應為有利於被
    告之認定，更不必有何有利之證據（最高法院30年上字第81
    3號判例參照）；且認定犯罪事實，所憑之證據，無論直接
    或間接證據，其為訴訟上之證明，須於通常一般之人均不致
    有所懷疑，而得確信其為真實之程序者，始得據之為有罪之
    認定，倘其證明尚未達到此一程度，而有合理性懷疑之存在
    時，即無從為有罪之認定（最高法院76年台上字第4986號判
    例參照）。
三、公訴人認被告乙○○涉犯刑法第336條第2項之業務侵占罪嫌
    、刑法第216、210條之行使偽造私文書罪嫌、刑法第216、2
    15條之行使業務上登載不實文書罪嫌，係以87年12月31日起
    至88年11月8日止，被告乙○○與被告戊○○為夫妻關係，
    斯時被告乙○○擔任行政助理兼會計工作，被告戊○○所偽
    造之送貨單無法鍵入電腦存檔、結算貨款之事，被告乙○○
    應當知情等語為其論據。
四、訊據被告乙○○堅詞否認業務侵占、行使偽造私文書、行使
    業務上登載不實文書等犯行，辯稱：伊很少過問被告戊○○
    之事，對於戊○○偽造送貨單、業務侵占之事，並不知情，
    伊遇到送貨單無法鍵入電腦時，均交予被告戊○○處理等語
    。
五、經查：
（一）被告乙○○在告訴人公司新竹區分公司之任職期間，係自
      87年9月9日起至88年3月3日止、自88年6月17日起至88年8
      月31日止，有勞工保險卡在卷足參，並為被告乙○○所不
      爭執，可見被告戊○○自87年12月31日起至88年11月8日
      止為事實二所載犯行期間，被告乙○○僅自87年12月31日
      起至88年3月3日、88年6月17日起至88年8月31止，在告訴
      人公司斷斷續續任職5月餘；另觀諸偵續字第83號第2宗偵
      查卷第45頁以下之每日收支出報表，時間自88年1月14 日
      起至89年1月10日止，其中僅有88年1月14日、88年1月18
      日、88年1月19日、88年1月20日、88年6月12日（即第45
      至48、117、118頁）之填表人為被告乙○○，其餘報表之
      填表人或為辛○○、或為劉素娟，可見被告乙○○參與製
      作、列印每日收支出報表之比例甚低。
（二）再者，被告乙○○所辯：遇到送貨單無法鍵入電腦情狀，
      即交予被告戊○○處理之情，核與同為擔任助理兼會計之
      辛○○上開證述之處理模式相同，所辯應非虛妄。此外，
      公訴人徒以被告乙○○與被告戊○○為夫妻關係逕認被告
      乙○○為共犯關係，亦屬臆測之詞。
（三）綜上所述，尚無證據足資認定被告乙○○有為事實二所載
      之行為，被告前開辯詞，應非虛妄，此外，復查無其他積
      極切確之證據足資證明被告乙○○有何業務侵占、行使偽
      造私文書、行使業務上登載不實文書等犯行，既不能證明
      被告乙○○犯罪，是揆諸前揭判例之意旨，自應依法為被
      告乙○○無罪判決之諭知。
戊、據上論斷，應依刑事訴訟法第299條第1項前段、第301條第1
    項，刑法第56條、第216條、第210條、第317條、第336條第
    2項、第342條第2項、第1項、第26條前段、第55 條、第51
    條第5款、第47條、第41條第1項前段、第2項、第59條，罰
    金罰鍰提高標準條例第1條前段、第2條，判決如主文。
本案經檢察官許麗美到庭執行職務。
中　　華　　民　　國　　94　　年　　3 　　月　　18　　日
                  刑事第一庭審判長法　  官  賴  淑  敏
                                  法　  官  楊  惠  芬
                                  法  　官  黃  美  文
右正本證明與原本無異。
如不服本判決，應於判決送達後10日內向本院提出上訴狀 (應附
繕本)，上訴於臺灣高等法院。
中　　華　　民　　國　　94　　年　　3 　　月　　18　　日
                                  書 記 官  陳  秀  子
附錄本案論罪科刑法條全文：
刑法第210條：
偽造、變造私文書，足以生損害於公眾或他人者，處五年以下有
期徒刑。
刑法第216條：
行使第二百十條至第二百十五條之文書者，依偽造、變造文書或
登載不實事項或使登載不實事項之規定處斷。
刑法第317條：
依法令或契約有守因業務知悉或持有工商秘密之義務，而無故洩
漏之者，處一年以下有期徒刑、拘役或一千元以下罰金。
刑法第336條第2項：
對於業務上所持有之物，犯前條第1項之罪者，處六月以上五年
以下有期徒刑，得併科3,000元以下罰金。
刑法第342條：
為他人處理事務，意圖為自己或第三人不法之利益，或損害本人
之利益，而為違背其任務之行為，致生損害於本人之財產或其他
利益者，處五年以下有期徒刑、拘役或科或併科1,000元以下罰
金。
前項之未遂犯罰之。
